臺灣高等法院臺南分院刑事判決　　　　　　九十三年度上訴字第一四一號　　　Ｇ
　　　上　訴　人
　　　即　被　告　甲　○　○
　　　指定辯護人　本院公設辯護人　乙　○　○
右上訴人因準強盜案件，不服臺灣臺南地方法院九十二年度訴字第四八五號中華民國
九十二年十二月十八日第一審判決（起訴案號：臺灣臺南地方法院檢察署九十一年度
營偵字第一五三一號），提起上訴，本院判決如左：
      主      文
上訴駁回。
      事      實
一、甲○○與姜瑞炫（另經原審判處拘役四十日確定）二人基於共同意圖為自己不法
    所有之犯意聯絡，於民國（下同）九十一年十一月二十二日晚間二十一時三十五
    分許，相偕至台南縣新營市○○路二五一號家樂福賣場，由姜瑞炫先在賣場陳列
    香菸處竊取二條峰牌洋菸，置於擺設乾燥劑之櫥櫃，再由甲○○前往取出，夾藏
    於腰際並以衣服掩蓋，蒙蔽在場之收銀員，未付費而順利竊得該二條峰牌洋菸。
    適家樂福賣場安全人員丙○○目睹甲○○、姜瑞炫二人行竊過程，乃在一樓出口
    大門附近將甲○○攔住，並出示證件，表明身分，要求甲○○將其所竊得之香菸
    交回。詎甲○○為防護贓物竟另行起意，當場對丙○○施以強暴，出手接續推丙
    ○○二次，致丙○○因而撞上玻璃門，甲○○則趁隙衝出大賣場逃逸。丙○○見
    甲○○逃逸，即折回地下一樓賣場攔住姜瑞炫，姜瑞炫在丙○○勸說下，以行動
    電話聯絡甲○○，告知事跡敗露，要其攜帶贓物返回家樂福賣場，隨即由丙○○
    報警到場處理。
二、案經台南縣警察局新營分局報請台灣台南地方法院檢察署檢察官偵查起訴。
      理      由
一、上訴人即被告甲○○經合法傳喚，無正當理由不到庭，惟據其在本院調查時，固
    坦承有於右揭時、地夥同姜瑞炫偷取香菸，惟矢口否認有準強盜之犯行，辯稱：
    伊是趁丙○○講對講機時衝出去，不小心撞到丙○○而已，並非為防護贓物而故
    意當場對丙○○施以強暴等語。
二、經查：被告於上開時、地竊取峰牌香菸二條之事實業據被告坦承不諱，核與共犯
    姜瑞炫及證人丙○○所述情節相符，並有照片三幀、贓物認領保管單一紙附卷可
    稽（詳警卷第十三頁、第三二頁、第三三頁），其竊盜之犯行，應可認定，茲應
    審究者為被告是否為防護贓物而故意當場對丙○○施以強暴而已。經查：
    （一）被告雖辯稱：伊是趁丙○○講對講機時衝出去，不小心撞到丙○○而已，
          然證人丙○○於檢察官訊問時已供稱他跟被告到一樓出入口攔他，並出示
          他的證件，被告當時在他的右前方，因為他的右手殘障，被告推他右肩，
          他轉半圈，被告再推一次，他就撞到自動玻璃門，玻璃門打開被告就跑出
          去（詳九十一年度營偵字第一五三一號卷第十六頁反面）；於原審亦供稱
          他在出口攔被告下來，請被告把未結帳東西拿出來，被告就把他推開，第
          一次他站不穩，第二次就撞到玻璃門，沒有受傷；他站在電扶梯旁邊，他
          提示他的證件給被告看，叫被告沒有結帳的東西拿出來，被告用兩隻手推
          他的右肩，推了兩次，他就撞到玻璃門，他叫被告不要跑，當時菸還在被
          告的身上；被告第一次推他，他就重心不穩站不穩，第二次又從他的背後
          推了一下，他就往前撞到玻璃門（詳原審卷第三十頁、第九八頁、第九九
          頁），於本院審理時復為相同之供述，足證被告所辯不實。
    （二）被告雖又辯稱：丙○○拿證件給他看後，丙○○是站在面對大門的位置，
          不是站在背對大門的位置，當時他從電扶梯上來，丙○○就出示證件給他
          看，大約站在電扶梯右手邊與他近身的位置，他比較靠近大門，當時他故
          意沒聽清楚，假裝要打電話，丙○○就用對講機呼叫安全人員，當時黃土
          墻背對著他，他就趁丙○○說話時從丙○○旁邊閃出去，他的左邊肩膀撞
          到丙○○的左邊肩膀云云，但被告乘電扶梯自地下一樓上來地上一樓時，
          家樂福賣場大門係在電扶梯左側，有證人丙○○於原審所繪製之現場圖可
          稽（詳原審卷第一０六頁），是苟丙○○係站在電扶梯右側，則被告自可
          不經丙○○阻攔而逕投左側大門而去，再被告衝向左側大門時，其左邊肩
          膀亦不可能撞到站在右側之丙○○之左邊肩膀，顯見證人丙○○應係站在
          被告左側，擋住被告通往大門去路，並要求被告交出所竊取之洋菸，而被
          告為防護贓物始當場對丙○○施用暴力，出手推丙○○，甚為明確，是其
          所辯，亦不足取。
    （三）綜上所述，被告出手將證人丙○○推開二次，第一次丙○○站不穩，第二
          次丙○○就撞到玻璃門，顯係在證人丙○○要求其交出贓物，擬予逮捕時
          ，積極施用優勢之體力，形成對於丙○○之強制作用，而妨害或壓制黃土
          墻之意思活動自由，以強制手段推開丙○○，排除證人丙○○要求交出贓
          物行為以遂行其防護贓物目的。被告行為已達為防護贓物而不法使用暴力
          之程度，乃屬刑法第三百二十九條之當場施強暴之行為。從而，被告前開
          所辯，尚不足採，其犯行應可認定。
三、原審審理結果，認被告罪證明確，適用刑法第三百二十九條，並審酌被告曾因竊
    盜罪被判處緩刑（有卷附刑案資料查註紀錄表可稽），再因施用毒品缺錢而為本
    件犯行、所竊取財物之價值尚非甚鉅、準強盜犯行部分犯罪情節尚屬輕微，及其
    犯罪之手段、犯罪後坦承竊盜犯行等一切情狀，量處有期徒刑五年，認事用法俱
    無不合，量刑亦稱妥適，被告上訴意旨空言指摘原判決不當，為無理由，應予駁
    回。
四、被告經合法傳喚，無正當理由不到庭，不待其陳述逕行判決。
據上論斷，應依刑事訴訟法第三百六十八條、第三百七十一條，判決如主文。
本案經檢察官林炎昇到庭執行職務。
中    華    民    國      九十三      年      三      月      卅一      日
                                  臺灣高等法院臺南分院刑事第五庭
                                      審判長法官  楊    明    章
                                            法官  宋    明    蒼
                                            法官  戴    勝    利
右正本證明與原本無異。
如不服本判決，應於判決送達後十日內向本院提出上訴狀，其未敘述理由者並應於提
出上訴狀後十日內向本院補提理由書（應附繕本)。
                                      法院書記官  李    珍    鳳
中    華    民    國      九十三      年      四      月      一        日
附錄：本判決論罪科刑法條全文：
刑法第三百二十九條：竊盜或搶奪，因防護贓物、脫免逮捕或湮滅罪證，而當場施以
                    強暴脅迫者，以強盜論。
